臺灣高等法院高雄分院刑事判決　　　　94年度交上易字第61號
　　上　訴　人　臺灣高雄地方法院檢察署檢察官
　　上　訴　人
　　即　被　告　甲○○
上列上訴人因被告過失致死案件，不服臺灣高雄地方法院94年度
交易字第48號中華民國94年7 月20日第一審判決（起訴案號：臺
灣高雄地方法院檢察署93年度偵字第22091 號），提起上訴，本
院判決如下：
    主  文
上訴駁回。
甲○○緩刑參年。
    事  實
一、甲○○曾於民國73年間，因犯恐嚇罪，經臺灣高雄地方法院
    判處有期徒刑6 月確定，於76年12月14日執行完畢。其於93
    年（原判決誤載為94年）10月30日凌晨4 時許，與友人在高
    雄縣橋頭鄉某處飲用啤酒後，已達不能安全駕駛動力交通工
    具之程度（該部分業經原審科處罰金2 萬元確定），仍駕駛
    車號TO-7962 號自小客車，沿高雄縣橋頭鄉○○路由東往西
    方向行駛，欲返其位於高雄縣梓官鄉○○村○○路56巷23之
    8 號住處。嗣於93年（原判決誤載為94年）10月30日凌晨5
    時許，其駕駛上述車輛，行經前述道路高分13右分電桿前，
    原應注意汽車在未劃標線之道路，應靠右行駛，但遇有特殊
    狀況必須行駛於左側道路時，除應減速慢行外，並應注意前
    方來車及行人，而依當時天晴路況良好，並無不能注意之情
    形，詎因酒力發作，而疏未注竟凌劉明秀騎乘腳踏車在其車
    道對方，靠右並由西向東方向行駛，甲○○竟貿然向前行駛
    ，逆向迎面撞擊凌劉明秀所騎乘之腳踏車，致凌劉明秀人車
    失控倒地，受全身多處骨折之傷害。甲○○見狀後，乃將前
    述車輛靠路邊停放，並請求聽聞車輛碰撞聲而到場關切之金
    勢明幫忙呼叫救護車，金勢明旋即撥打119 電話後離開該處
    。而甲○○於肇事後犯罪未被有偵查權之公務員或機關發覺
    前，向據報後到場處理本件交通事故之警員鍾志明自首坦承
    犯行，進而接受裁判。凌劉明秀經送醫急救無效，延至同日
    凌晨6 時2 分許不治死亡。
二、案經高雄縣警察局岡山分局報告臺灣高雄地方法院檢察署檢
    察官偵查後起訴。
    理  由
一、訊據上訴人即被告甲○○對於前述犯罪事實坦承不諱，核與
    證人即到場處理本件交通事故之警員鍾志明於原審結證證述
    之情節相符（見原審卷第64頁至第67頁）。復衡酌被告飲酒
    後駕駛上述自用小客車，逆向正面撞及被害人凌劉明秀所騎
    乘之腳踏車，導致被害人凌劉明秀於受有前述傷害後送醫不
    治死亡，此有道路交通事故調查報告表（一）、（二）、道
    路交通事故現場圖各1 紙及照片27張在警訊卷及相驗卷可考
    ，復有被害人凌劉明秀之相驗屍體證明書、臺灣高雄地方法
    院檢察署鑑定驗斷書、相驗筆錄各1 份附卷可稽。
二、按汽車行駛於未劃標線之道路，應靠右行駛，但遇有特殊狀
    況必須行駛於左側道路時，除應減速慢行，並注意前方來車
    及行人，道路交通安全規則第95條定有明文。
三、經查：
（一）本件被告甲○○於飲酒後已達不能安全駕駛動力交通工具
      之程度，竟駕駛前述自用小客車上路，仍應遵守上述法律
      規定，並負有注意義務，又依當時天候、道路狀況及被告
      之智識程度，並無不能注意之情事，竟疏於注意及此，疏
      未注意被害人凌劉明秀騎乘腳踏車，沿上述道路靠右由西
      往東方向行駛，貿然向前行駛、逆向迎面撞擊被害人凌劉
      明秀之腳踏車，肇致本件車禍，使被害人死亡，其有過失
      甚明。
（二）被害人凌劉明秀因本件車禍，因而全身受有多處骨折之傷
      害，經送醫急救後傷重不治死亡，亦經檢察官督同法醫師
      相驗屍體屬實，有相驗屍體證明書、臺灣高雄地方法院檢
      察署鑑定驗斷書、相驗筆錄各1 份附卷可稽。是被害人之
      死亡，與被告之過失行為間，顯有相當因果關係。
（三）綜上所述，足徵被告上開自白與事實相符，堪予採信。本
      件事證明確，被告過失致死犯行，堪以認定。
四、核被告甲○○所為，係犯刑法第276 條第1 項之過失致人於
    死罪。又被告係酒醉駕車因而致被害人凌劉明秀死亡，應依
    道路交通管理處罰條例第86條第1 項之規定，加重其刑二分
    之一。又被告於肇事後犯罪未被有偵查權之公務員或機關發
    覺前，向證人即警員鍾志明自首坦承犯行，進而接受裁判等
    事實，業據證人鍾志明、金勢明於原審審理時證述屬實（見
    原審卷第64頁、第171 頁），並有高雄縣政府消防局函覆之
    報案資料、高雄縣政府警察局岡山分局交通事故肇事人自首
    紀錄表各1 份在原審卷可資佐證，應依刑法第62條自首之規
    定，減輕其刑，並依刑法第71條第1 項之規定，先加後減。
    至告訴人認被告係「世紀企業行之司機，所為係犯同法第27
    6 條第2 項之業務過失致人於死罪。但查，被告否認有從事
    業務之行為，且原審函詢高雄縣政府、屏東縣政府，是否有
    「世紀企業行」之登記資料，而經查證之結果，均無「世紀
    企業行」之登記資料，此有高雄縣政府、屏東縣政府函文各
    1 份在卷可考，而原審向財政部臺灣省南區國稅局查詢被告
    自91年度至93年度之綜合所得稅申報資料，經查證之結果，
    上述年度並無被告甲○○綜合所得稅申報及核定通知書等資
    料，亦有財政部臺灣省南區國稅局岡山稽徵所函文1 紙附卷
    可參，且被告於原審94年3 月30日審理時即供稱：我賣垃圾
    袋產品，自己拍貨來賣，但這二、三年已經沒有在賣了，案
    發當天本來要去找朋友看有無工作可做等語（見原審卷第68
    頁），是本件案發時間為93年10月30日，距離原審94年3 月
    30日審理時，僅有半年時間，被告於94年3 月30日審理時供
    稱「這二、三年已經沒有在賣了」等語，可見被告於案發時
    應處於無業狀態甚明，且本件確實查無被告從事業務之證據
    ，告訴人此部分之指訴，容有誤會，附此敘明。
五、原判決就被告甲○○過失致死部分，以被告罪證明確，因予
    適用道路交通管理處條例第86條第1 項，刑法第276 條第1
    項、第62條前段，罰金罰鍰提高標準條例第1 條前段之規定
    ，並審酌被告於酒醉後仍駕駛自用小客車上路，疏未注意被
    害人凌劉明秀騎乘腳踏車沿上述道路，由西往東方向靠右行
    駛之狀況，竟冒然往前行駛、逆向迎面撞擊被害人凌劉明秀
    之腳踏車，導致被害人死亡，顯見其有嚴重過失，雖於犯罪
    後向警員自首並坦承犯行，但迄今尚未與被害人家屬達成民
    事和解，並衡酌被告前述駕駛過失行為造成被害人家屬之親
    人死亡所遭受心理及精神創傷等一切情狀，量處有期徒刑10
    月。其認事用法，核無不合，量刑亦屬允當。被告上訴意旨
    ，以原審量刑過重為由，指摘原判決不當；公訴人上訴意旨
    ，則以原審量刑過輕及被告應成立業務過失致死罪為由，指
    摘原判決不當，均無理由，應予駁回。但查：被告甲○○雖
    於73年間因恐嚇罪，經台灣高雄地方法院判處有期徒刑6 月
    確定，於76年12月14日執行完畢，其於有期徒刑執行完畢後
    5 年內未曾受有期徒刑以上刑之宣告，有卷內前科表可查，
    經此偵審程序教訓，應知所警惕，諒無再犯之虞，且已於94
    年10月24日與被害人家屬成立和解，被害人家屬亦表示要原
    諒被告，不願再追究，有和解協議書1 份在本院卷足憑，本
    院認所宣告之刑，以暫不執行為適當，併諭知緩刑3 年，以
    勵自新。
六、被告所犯刑法第185 條之3 酒醉駕車部分，已經原審科處罰
    金2 萬元確定，核此敘明。
據上論斷，應依刑事訴訟法第368 條、刑法第74條第2 款，判決
如主文。
本案經檢察官張其主到庭執行職務。
中　　華　　民　　國　　94　　年　　10　　月　　28　　日
                  刑事第二庭    審判長法  官  林正雄
                                      法  官  陳啟造
                                      法  官  黃壽燕
以上正本證明與原本無異。
本判決不得上訴。
中　　華　　民　　國　　94　　年　　10　　月　　28　　日
　　　　　　　　　　　　　　　　　　　書記官  黃一秋
附錄本判決論罪科刑法條：
中華民國刑法第276條第1 項：
  因過失致人於死者，處 2 年以下有期徒刑、拘役或 2 千元以
  下罰金。
